【裁判字號】    98,司財管,86
【裁判日期】    990302
【裁判案由】    指定遺產管理人
【裁判全文】
臺灣士林地方法院民事裁定            98年度司財管字第66號
聲  請  人  蕭維仁
            倪何世墉
            臺北市政府
法定代理人  丙○○
代  理  人  楊文玲
上列聲請人聲請指定被繼承人甲○○之遺產管理人事件，本院裁
定如下：
    主  文
選任財政部國有財產局臺灣北區辦事處為被繼承人甲○○（男，
民國○○年○ 月○○日生，身分證統一編號：Ｚ000000000號，生前住
臺北市○○區○○路266 巷5 弄10號，民國98年7 月8 日死亡）
之遺產管理人。
准對被繼承人甲○○之大陸地區以外之繼承人為承認繼承之公示
催告。
被繼承人甲○○之大陸地區以外之繼承人，應自前項公示催告最
後登載新聞紙之日起壹年貳月內承認繼承。上述期限屆滿，無繼
承人承認繼承時，被繼承人甲○○之遺產，於清償債權並交付遺
贈物後，如有賸餘即歸屬國庫。
程序費用由被繼承人甲○○之遺產負擔。
    理  由
一、按繼承開始時，繼承人之有無不明，而無親屬會議或親屬會
    議未於1 個月內選定遺產管理人者，利害關係人得聲請法院
    選任遺產管理人，並由法院依公示催告程序，定6 個月以上
    之期限，公告繼承人，命其於期限內承認繼承，民法第1177
    條、第1178條第1 項、第2 項定有明文。
二、本件聲請意旨略以：聲請人均為被繼承人甲○○（男，民國
    ○○年○ 月○○日生，身分證統一編號：Ｚ000000000號，生前住
    臺北市○○區○○路266 巷5 弄10號，民國98年7 月8 日死
    亡）之債權人，關於聲請人蕭維仁，被繼承人生前簽發票據
    金額新台幣（下同）6,000,000 元之本票於之，經取得強制
    執行裁定，業聲請強制執行中。關於聲請人倪何世墉，被繼
    承人於民國97年2 月25日將其所有如坐落於台北市○○區○
    ○段一小段166 、167 、168 、169 地號土地及其地上同小
    段10874 建號建物以7,000,000 元整設定抵押權予之，作為
    借款擔保，業聲請強制執行中。關於聲請人台北市政府部分
    ，被繼承人欠繳97、98年房屋稅各新臺幣5,064 、7,570 元
    、98年地價稅21,717元，以上共計34,351元稅捐尚未繳納。
    今被繼承人遺有台北市○○區○○里○○路266 巷5 弄10號
    1 、3 樓及同弄12號1 樓之房屋，及台北市○○區○○段一
    小段166 、167 、168 、169 地號土地等7 筆房地，惟被繼
    承人死亡後，被繼承人之繼承人皆已拋棄繼承，亦未經親屬
    會議選定被繼承人之遺產管理人，致上開強制執行程序無法
    續行，稅捐亦無法徵起，為保障上開債權，爰依民法第1178
    條及非訟事件法第149 條規定，聲請選任被繼承人甲○○之
    遺產管理人等語，並提出票據影本、本票裁定及確定證明影
    本、欠稅查詢清單、戶籍謄本、除戶戶籍謄本、財政部台北
    市國稅局財產歸屬資料清單、財政部財稅資料中心家庭成員
    資料查詢清單及土地及建物登記謄本等件為證。
三、經查，聲請人主張之上開事實，業據提出上述證據作為佐證
    ，並經本院依職權調閱98年度司繼字第206 號繼承案卷查核
    無誤，堪信為真正。又本件被繼承人之法定各順位繼承人皆
    已拋棄繼承，亦未經親屬會議選定被繼承人之遺產管理人，
    且被繼承人遺有七筆房地，亦有財政部臺北市國稅局財產歸
    屬資料清單在卷可佐。聲請人蕭維仁、倪何世墉乃被繼承人
    之債權人，聲請人台北市政府則為稅捐徵收機關，均有法律
    上利害關係，得為本件聲請，合先敘明。
四、次查，被繼承人甲○○無配偶，其父親吳賜傑、祖父母吳阿
    助、吳何準、外祖父母何磚、何竇已死亡，而其現存之母親
    吳阿柚、子乙○○及兄弟姊妹吳榮次、吳碧霞、吳朝祥及吳
    鑾英等人皆已向法院聲明拋棄繼承，並經法院准予備查在案
    。本院審酌被繼承人之子經多次通知均未到庭，其母年事已
    高，而被繼承人之兄弟姊妹吳榮次、吳碧霞、吳朝祥、吳鑾
    英等人，生前皆未與被繼承人共同居住生活，亦難期待未與
    被繼承人同財共居之兄弟姊妹能夠清楚知悉被繼承人生前之
    資產負債情形，自不宜由彼等擔任被繼承人之遺產管理人。
    本院考量財政部國有財產局為管理國家財政之法定機關，確
    實具有相當之公信力，且被繼承人之遺產於公示催告程序後
    無人承認繼承，依法即歸屬國庫，又經本院函請財政部國有
    財產局臺灣北區辦事處對本件聲請選任被繼承人之遺產管理
    人乙事具體表示意見，該處函覆請秉權處理，有財政部國有
    財產局臺灣北區辦事處99年1 月28日台財產北接字第
    0990002671號函附卷可稽，本院因認該處任被繼承人之遺產
    管理人並無不妥，爰裁定如主文第1 項所示，並依法為承認
    繼承之公示催告。
五、爰裁定如主文。
六、如不服本裁定，應於裁定送達後10日內，以書狀向本院提出
    抗告狀，並繳納抗告費新臺幣1,000 元。
中    華    民    國    99    年    3     月    2    日
                  家事庭司法事務官

司法院資訊處製作；財團法人民間司法改革基金會備份。
